【裁判字號】    98,上易,992
【裁判日期】    980730
【裁判案由】    妨害名譽
【裁判全文】
臺灣高等法院臺中分院刑事判決         98年度上易字第992號
上  訴  人  臺灣臺中地方法院檢察署檢察官
上  訴  人
即  被  告  甲○○
                    國民
選任辯護人  洪松林律師
上列上訴人因被告妨害名譽案件，不服臺灣臺中地方法院98年度
易字第227號，中華民國98年4月17日第一審判決（起訴案號：臺
灣臺中地方法院檢察署97年度調偵字第349號），提起上訴，本
院判決如下：
    主  文
上訴駁回。
    事實及理由
一、本案經本院審理結果，認第一審判決除應予補充後述部分外
    ，認事用法及量刑均無不當，應予維持，並引用第一審判決
    書記載之事實、證據及理由（如附件）。
二、訊據被告甲○○固坦承伊確於前開時間，在網站上刊載該等
    文字，惟矢口否認有何加重誹謗之犯行，辯稱：伊只是寫在
    個人網站而已，伊寫網站是要告訴伊的使用者，在外面要買
    好的東西，沒有誹謗的惡意，而且這些都是事實，徐阿立也
    賣過他的東西，徐阿立也說他的產品不好云云。其選任辯護
    人並為其辯護稱：告訴人乙○○警訊筆錄沒有證據能力，偵
    訊筆錄未經具結，亦無證據能力；告訴人乙○○所販賣者，
    如確係為偽品，不知情的徐阿立加以販賣，即可能對公眾造
    成傷害，而非僅涉於私德，被告之行為則有刑法第310條第3
    項免責規定之適用等語。
三、關於證據能力部分：
  (一)按刑事訴訟法第159條規定：被告以外之人於審判外之言詞
    或書面陳述，除法律有規定者外，不得作為證據。亦即被告
    以外之人在法官面前所為之陳述，原則上具有證據能力。再
    按刑事訴訟法第158條之3規定：「證人、鑑定人依法應具結
    而未具結者，其證言或鑑定意見，不得作為證據。」所謂「
    依法應具結而未具結者」，係指檢察官或法官依刑事訴訟法
    第175條之規定，以證人身分傳喚被告以外之人（證人、告
    發人、告訴人、被害人、共犯或共同被告）到庭作證，或雖
    非以證人身分傳喚到庭，而於訊問調查過程中，轉換為證人
    身分為調查時，此時其供述之身分為證人，則檢察官、法官
    自應依本法第186條有關具結之規定，命證人供前或供後具
    結，其陳述始符合第158條之3之規定，而有證據能力。若檢
    察官或法官非以證人身分傳喚而以共犯、共同被告身分傳喚
    到庭為訊問時，其身分既非證人，即與「依法應具結」之要
    件不合，縱未命其具結，純屬檢察官或法官調查證據職權之
    適法行使，當無違法可言。而前揭不論係本案或他案在檢察
    官面前作成未經具結之陳述筆錄，係屬被告以外之人於偵查
    中向檢察官所為之陳述，本質上屬於傳聞證據，基於保障被
    告在憲法上之基本訴訟權，除該被告以外之人死亡、身心障
    礙致記憶喪失或無法陳述、滯留國外或所在不明而無法傳喚
    或傳喚不到、或到庭後拒絕陳述等情形外，如已經法院傳喚
    到庭具結而為陳述，並經被告之反對詰問，前揭非以證人身
    分而在檢察官面前未經具結之陳述筆錄，除顯有不可信之情
    況者外，得為證據，不能因陳述人未經具結，即一律適用本
    法第158條之3之規定，排除其證據能力（參考96年度台上字
    第3827號、97年度台上字第2175號、98年度台上字第2646號
    ），查乙○○於偵查中之陳述（97年10月29日除外），係檢
    察官以告訴人身分傳喚其到庭而為訊問，故未經具結，惟主
    張該供述證據無證據能力之選任辯護人，並未提出該供述證
    據有何顯不可信之情況，且告訴人乙○○於本院98年7月23
    日審理時到庭，經選任辯護人之聲請轉換為證人身分調查，
    具結作證並經交互詰問，證述其上開偵查筆錄所為之供述均
    實在，筆錄沒有誤載等語（本院卷第53頁背面），則乙○○
    之上開偵查筆錄，自具有證據能力。至於97年10月29日偵訊
    ，乙○○係以證人身分經檢察官傳喚到庭，依卷內資料，並
    無不得令具結之情形，乃檢察官未令其具結，依刑法第158
    條之3之規定，其證言不得作為證據，應予排除。
  (二)告訴人乙○○之警詢筆錄，未作為本件判決定被告甲○○犯
    罪之證據，故上開證據有無證據能力無庸論擬。
四、查被告於上開網站上刊登「販賣林x昌產品的中壢徐阿力皮
    膚癌而打電話問我怎麼辦」等文字並非真實及被告主觀上有
    散布於眾之意圖及誹謗之故意，本院認定除引用原審判決之
    詳述理由外，並經證人乙○○於本院審理時結證其有寄存證
    信函稱該網頁資料不實在，請被告撤下網頁，被告置之不理
    之情節明確，被告否認有誹謗故意，不足採信。又綜觀上述
    文章所載內容之要旨，係具體指摘告訴人所販賣之產品為偽
    品，有傷害身體、生命之可能，被告於本院審理時，對其所
    散傳布之內容，仍無法提出相當證據資料證明為真實，亦無
    法證明其有相當之理由確信為真實，確已成立刑法第310條
    第2項之加重誹謗罪無訛。至被告請求化驗徐阿立向告訴人
    乙○○販入之產品是否有害人體及傳喚徐阿立以證明該產品
    並無乙○○所稱之療效，據以證明被告於上揭網頁所述，確
    有所本，惟被告仍無法提出事證證明，被告於刊載上開言論
    時，其對於該事實確有合理懷疑或推論，本院認核無化驗或
    傳喚必要，附此敘明。
五、被告所辯，係諉卸之詞，不足採信。被告犯行堪以認定，被
    告上訴意旨仍執前詞，否認犯罪，指摘原判決不當，為無理
    由，應予駁回。又本件原審審酌被告犯罪之動機、手段，其
    於網站上向不特定多數人散布誹謗告訴人名譽之文字，對告
    訴人之名譽傷害非輕，案發迄今尚未與告訴人達成和解，賠
    償其所受之損害，雖被告犯罪之手段尚非暴力，犯罪後仍矢
    口否認犯行，犯後態度非佳等一切情狀，科處拘役伍拾日，
    並諭知易科罰金之折算標準，量刑尚稱妥適，檢察官上訴意
    旨指摘原判決量刑過輕，亦為無理由，應予駁回。
據上論斷，應依刑事訴訟法第373條、第368條，判決如主文。
本案經檢察官丙○○到庭執行職務。
中    華    民    國    98    年    7    月    30    日
            刑事第一庭    審判長法  官  陳  紀  綱
                                法  官  陳  欣  安
                                法  官  姚  勳  昌
以上正本證明與原本無異。
不得上訴。
                                書記官  吳  宗  玲
中    華    民    國    98    年    7    月    30    日


司法院資訊處製作；財團法人民間司法改革基金會備份。
